【裁判字號】    90,重上更(三),5
【裁判日期】    901121
【裁判案由】    毒品危害防制條例
【裁判全文】
臺灣高等法院臺中分院刑事判決                    九十年度重上更(三)字第五號
    上  訴  人  乙○○
    即  被  告
    選任辯護人  林開福
    上  訴  人  戊○○○
    即  被  告
    指定辯護人  本院公謢辯護人  丙○○
右上訴人因毒品危害防制條例案件，不服台灣台中地方法院中華民國八十四年七月十
二日八十四年度訴字第一０七六號第一審判決（起訴案號：台灣台中地方法院檢察署
八十四年度偵字第三五八七、三五八八、五四五九號；移送併辦案號：宣檢察署八十
四年度偵字第七二五七），提起上訴，經判決後由最高法院第三次發回更審，本院判
決如左：
      主  文
原判決關於戊○○○非法販賣化學合成麻醉藥品及乙○○部分均撤銷。
戊○○○被訴非法販賣化學合成麻醉藥品部分無罪。
乙○○無罪。
      理  由
一、公訴意旨略以：上訴人即被告戊○○○與其夫黃天賞（經判處有期徒刑三年八月
    確定）意圖非法販賣安非他命牟利，基於共同販賣安非他命之犯意，於八十四年
    二月九日晚八時許，在台中市○○路十九之三六號七樓住處，以新台幣（以下同
    ）一萬元之價格販賣甲基安非他命十二小包予周東伯。上訴人即被告乙○○於八
    十三年八月間某日，在宜蘭縣礁溪鄉比佛利山莊，以總價四十二萬元之價格販賣
    淨重四百八十八公克之甲基安非他命予丁○○（通緝中）、庚○（業經判刑確定
    ）。因認戊○○○、乙○○涉犯販賣化學合成麻醉藥品之罪嫌云云。
二、公訴人認戊○○○涉犯販賣甲基安非他命之罪嫌，係以證人周東伯、己○○、汪
    國貞於警訊時及偵查中之指證為其論據。惟查，戊○○○堅決否認，販賣甲基安
    非他命之犯行，辯稱：伊不認識己○○、張東伯。伊夫黃天賞有吸毒，但不知是
    吸海洛因或安非他命。案發後，伊才知伊夫為庚○送安非他命去國小被抓。案發
    前一星期見過庚○一次面云云。經查：（一）汪國貞於八十四年二月十四日凌晨
    三時四十分警訊時證稱：「今日（十三日）警方於十七時二十分在台中市○○區
    ○○路十九之三六號七樓搜索，當場查獲安非他命零點貳公克，該物為己○○所
    有。」「．．．我今馬上向警方檢舉綽號小玉之男子販賣安非他命，並且配合查
    獲綽號小玉欲將安非他命販賣予我，而後警方查出小玉男子真實姓名為黃天賞。
    」（見八十四年度偵字第三五八八號偵查卷第二九頁）汪國貞係證稱向綽號小玉
    之黃天賞購買安非他命，其證詞，並不足以證明戊○○○販賣甲基安非他命。（
    二）證人己○○於八十四年二月十三日警訊時證稱：「我都是向一名綽號『阿安
    』之男子購買，都是『阿安』主動和我聯絡，在約定時間、地點購買，我每次都
    買新台幣一千元，安非他命一小包」」「我曾在八十四年二月九日和「眼鏡」一
    起至台中市○○區○○路六二巷三號張月好家中購買安非他命，新台幣壹萬元整
    ，共十二包，但轉手過程被「眼鏡」拿走二小包，剩下十包，今被警方查獲（０
    ．二公克）是剩下來的」「眼鏡姓名是周東伯」（見八十四年度偵字第三五八七
    號偵查卷第十六反面、十七頁）。八十四年二月十四日檢察官偵訊時證稱：「（
    安非他命何來？）我向阿安的人買，我找不到他」「我不認識他們二人（黃天賞
    、戊○○○），也沒向他們買過」「（為何說有買？）我沒有這樣說」（偵字第
    三五八七號偵卷第三四頁反面、三五頁）。八十四年三月八日偵訊時證稱：「我
    和周東伯一起去張月好家，他進去我沒進去，他說幫我買安非他命，他拿塑膠袋
    裝的給我，眼鏡的朋友過去常打電話問我要不要安非他命，我都向他買一千」（
    偵字第三五八七號偵卷第六八頁反面）。八十四年三月十日偵訊時證稱：「（眼
    鏡是誰？）我只知他叫眼鏡」「（當天是否周東伯邀你共同出資向張月好買安非
    ？）不是」「我是在涼亭，沒進去」（偵字第三五八七號偵卷第七十頁反面、七
    二頁反面）。八十四年五月三十一日原審法院審理時證稱：「（八十四年二月九
    日有無去張月好家？）「眼鏡」帶我至中港路，他進去買安非他命，我不知道是
    哪一家」「（周東伯有無告訴你向何人買安非他命？）到中港路，我買一萬元，
    、周東伯沒告訴我向何人買，我只看到向個男的」（見原審卷第一一一頁反面、
    一一四頁）。八十四年七月五日原審法院審理時證稱：「（八十四年二月九日下
    午七時與周東伯要去買安？）與對方約好在科博館，我在周東伯旁，拿〞安〞給
    他是男的，只有一個，都非在場之人」（原一審卷第一六八頁反面）。八十四年
    十一月十七日本院更審前（八十四年度上訴第二四四０號）：審理時證稱：「（
    有無與周東伯一起去買過安非他命？）在中港路與文心路上加油站買過，他叫我
    在紅綠燈那邊等，他買來給我」「（除了那個地方還有與周東伯到別處買過？）
    沒有」「（在加油站買過幾次？）一次」「（八十四年二月九日周東伯有無帶你
    到台中市○區○○路六二巷三號買過安非他命？）沒有」「（周東伯綽號叫『眼
    鏡』？）對」「（以前有無與周東伯向綽號「姐仔」「小玉」買過安非他命？）
    沒有」「（八十四年二月九日有無與周東伯買過安非他命？）有，到中港路買」
    「警察寫好（八十四年二月十三日警訊筆錄）叫我簽我就簽，因怕警察打我，警
    察說周東伯這麼寫你就這麼寫」「（提示八十四年二月十三日筆錄）當時怕警察
    打我，叫我簽就簽」「有看見向一男的，胖胖的（買）」「（你在刑事組有承認
    ？）怕被打」「（安非他命自己有向何人買？）在台北，綽號『小林』『阿東』
    」（見本院上訴字第二四四０卷第一九五至一九六頁）。除於八十四年二月十三
    日第一次警訊時，證稱和眼鏡向戊○○○購買安非他命外，均證稱不是向戊○○○買安非他命，且係周東伯一人前往購買。而購買之地點，亦稱係到台中市○○
    路、文心路口或科博館購買，係向一個男的買的。其前後所證各節不一，顯有瑕
    疪，自難採為戊○○○販賣安非他命之證據。（三）證人周東伯於八十四年二月
    十三日警訊時證稱：「．．．於八十四年二月九日晚上約十九時許，在己○○家
    中聊天，己○○稱欲購買安非他命而沒有門路，我曾認識『小玉』的男子，及『
    小玉』的老婆，我都稱叫『姊仔』的女子有安非他命，於是我就打電話：『00
    00000』給『姊仔』，便稱要向他購買安非他命，『姊仔』要我和己○○去
    他家拿安非他命，我們約於八十四年二月九日晚上二十時在台中市○○區○○路
    六二巷三號『姊仔』家中，共購買安非他命一萬元，『姊仔』將安非他命共分十
    二小包塑膠袋給我們，總重多少我並不知道，己○○和我即回他家中吸食．．．
    後來臨走時，我向己○○要小量安非他命．．．」（見偵字第三五八七號偵查卷
    第二十頁）。八十四年二月十四日檢察官偵訊時證稱：「（安非他命何來？）我
    向醉仔買，但我找不到他」「我認識他們二人（黃天賞、戊○○○），但沒有向
    他們買安」「（為何警訊中說有買？）是警察不相信。我沒有承認」（同上偵卷
  第三四反面、三五頁）。八十四年二月二十二日偵訊時證稱：「沒有（與己○○
    共同出資購買安非他命），我不認識己○○，我認識鄭朝安，他要交保，叫我去
    跟己○○拿三萬元，我出三萬元給鄭朝安交保」「（你在警訊所述實否？）不實
    在，是警員自己寫的」（見同上偵卷第五二頁反面）。八十四年三月十日偵訊時
    證稱：「我是和己○○一起進去，向張月好買安非他命」「八十四年二月九日買
    一萬零十二元」（見同上偵卷第七二反面）。周東伯雖於八十四年二月十三日曾
    證稱於八十四年二月九日晚上與己○○向戊○○○買安非他命一萬元，於八十四
    年三月十日稱於八十四年二月九日和己○○一起進去，向戊○○○買安非他命，
    買一萬零十二元。但上開證詞，與己○○所證己○○未進去之情節不符，且金額
    亦前後不同。而購買安非他命毒品吸用，其重量、價格均係約略計算，何以會算
    至一萬又零十二元。是其上開證詞亦違一般人之經驗，不合情理。且周東伯於八
    十四年二月十四日、二十二日，均否認向戊○○○買安非他命，其前後證詞亦有
    不一，顯有瑕疵，不得憑其有瑕疵之證言認定戊○○○犯罪。（四）另戊○○○
    台中市○○區○○路六二巷三號住處之０四─0000000、0000000
    號電話、經檢察官命於八十三年十一月十九日至同年十二月十八日止監聽，僅發
    現綽號小玉之黃天賞涉嫌販毒，並無跡像顯示戊○○○有參與販賣甲基安非他命
    。另０四─0000000號電話（周東伯證稱使用此電話）經檢察官命於八十
    三年十二月二十八日至八十四年二月二十七日監聽，亦未發現戊○○○涉嫌賺販
    賣甲基安非他命。此有台灣台中地方法院檢察署通訊監察書及錄音譯文可憑（見
    八十三度聲字第五二二三號卷）。（五）綜合上開汪國貞、周東伯、己○○之證
    詞及監聽資料，並不足以證明戊○○○有上開檢察官所指之販賣安非他命之犯行
    ，此外本院亦無從依現存之證據資料認定戊○○○有上開犯行，其犯罪不能證明
    。（六）證人周東伯已死亡，此有內政部戶役政資訊連結系統提供之資料可憑（
    見本院卷第七七頁），本院無從傳訊。另己○○已迭據其於偵查中及原審與本院
    前審時證述並未向戊○○○購買安非他命，認無傳訊必要。
三、公訴人認被告乙○○涉嫌販賣安非他命，係以共同被告庚○之證詞及扣案之四百
    八十八公克安非他命為認定之依據。惟查，乙○○堅決否認有販賣安非他命予丁○○及庚○之犯行，辯稱伊不認識丁○○、庚○。000000000傳呼一九
    九四號電話，係伊朋友推銷給伊，使用二、三個月後沒繳電話祕書費用就沒有用
    了等語。經查，證人即共同被告庚○雖於八十四年二月十八日在台北縣樹林鎮○○街一二九號十二之四樓被查獲安非他命一批（淨重四百八十八公克）後在樹林
    分駐所證稱：「（．．．查獲之安非他命四百八十八公克）是否為你所有？全部
    為我所有，丁○○出四十萬，我出二萬元合資購買」「是我與丁○○用四十二萬
    向乙○○購得，是乙○○以低價向丁○○推銷，當時市價約一百五十萬元」「我
    於八十三年八月份在宜蘭縣礁溪鄉比佛利山莊向乙○○購得，交易物品安非他命
    乙○○放在道路旁由丁○○前去取得。與乙○○聯絡是打傳呼公司電話000-0000
    00傳呼1994號留下我比佛利山莊電話，雙方以電話聯繫交易」（見八十四年度偵
    字第三五八八號偵卷第頁正反面）。但於八十四年五月三十一日原審法院審理
    時證稱：「（你認識乙○○？）不認識」「（與丁○○共同賣安非他命？）沒有
    ，丁○○告訴我向乙○○買安非他命，但不是在庭上之乙○○」（原審卷第一一
    三頁正反面）。於八十四年九月八日本院更審前審理時證稱：「是丁○○要去礁
    溪買，問我要不要去買，欠二萬元，我剛好要買，身上也有錢，所以就拿二萬元
    買」「（是否庭上這位乙○○？）那位乙○○較高，不是庭上這位」「（為何以
    前說是他？）我是說四十多歲的人了，且我當場就否定是他，但警察說宜蘭那裡
    叫乙○○的只有一位，我就說『忠』是中華民國的『中』，但警察不採納」「（
    為何知道乙○○的電話號碼？）那是警察自己查出來，不是我提供的」（見本院
    上訴字第二四四０號卷第七五頁）。八十五年一月十二日亦證稱：「（你認識乙○○？）那位乙○○不是這位乙○○」「但不是向這位（乙○○）買的」（見本
    院上訴字第二四四０號卷第二三八頁反面）。八十五年二月八日證稱：「我有出
    二萬元與丁○○要一起去買安非他命．．．我要向他買的那位乙○○，不是庭上
    這位，那個人身高較高些」（見同上卷第二六五頁）。八十六年六月二十七日本
    院第一次更審時證稱：「與丁○○為朋友關係，案發時認識約半年」「丁○○說
    要去買安非他命，問我要不要去，我本不想買，他說他身上缺二萬元，我不知他
    是要賣。他向我拿二萬元後就出去買，回來後交了十幾公克給我」「不知道（乙○○在賣安非他命），我不認識乙○○，是丁○○告訴我乙○○有在賣，我們車
    停遠遠的，丁○○下車去與乙○○交易，我近視看不太清楚」「（丁○○與乙○○先約好？）應該是吧！丁○○前一天有告訴我要去礁溪，我知道他們二人有約
    好」「（否丁○○如何與乙○○聯絡？）他呼叫乙○○的機子，是丁○○說的，
    但我未親眼見到」（見本院上更一字第九九號卷第八八、九十頁）。九十年六月
    二十八日本院調查時，亦證稱：「警察借提我一直要我交代建忠的人，我不知道
    何人，我告訴警察程只知道「就桑」「建忠」的．．．。警察去礁溪比佛利找不
    到人，又去宜蘭戶政找叫乙○○的人，其中只有一個叫乙○○，就去埋伏。」「
    第一次開庭時候，我就說不是現場的被告。」「毒品全部放我住處。」（見本院
    更三審卷第八八頁）九十年十月十八日證稱：「我在台中被查獲有安非他命，我
    說我向阿國買的，我帶他們（警方）去電玩店等他等不到，．．．他們說借提出
    來了要我交出毒品，我想到樹林的房子三、四月之前五郎借房子去住，五郎說我
    房子不住要記得把安非他命（他說其中有成品、半成品放在抽油煙機裡面）要拿
    走，我想起來，就帶他們去查，陳五郎是警方自己查出來的，我只說是五郎。」
    「（乙○○電話）是五郎告訴我的，我當時有抄在記事簿，五郎說有成品半成品
    向建忠買的，五郎認為有半成品被騙。」「我出二萬元和五郎一起去礁溪買的，
    他給我一包，我的是正常的，但五郎說他的部分麻黃素很重。」「（建忠電話）
    是我說的，不是警察查出來的。」「電話是我查來的，地址才是警察查出來的。
    」（見本院更三審卷第一五七、一五八頁）依庚○之證言，其並未目睹乙○○將
    安非他命交予丁○○，亦未與乙○○接洽購買安非他命之事宜。且明確證稱在宜
    蘭礁溪交付安非他命之人並非乙○○。另庚○雖證稱：乙○○使用之電話為00
    0000000號傳呼一九九四號，乙○○亦供稱伊曾使用上開電話，但上開電
    話係私人經營之電話祕書公司所提供，中華電信股份有限公司北區電信分公司無
    法提供租用資料，此有該公司八十八年五月十二日八六─行九八─五三一號函可
    憑（本院八十六年度上更（一）字第九九號卷第六四頁）。其負責人許弘擇經本
    院於於八十六年八月間囑託台灣宜蘭地方法院傳訊調查，因傳拘無著，無從訊問
    （見該院所函送之八十六年度助字第八一號刑事卷宗）。且私人所經營之電話傳
    呼業務，其申請查核本不嚴格，即如中華電信公司之電話申請，要求檢附身份證
    明資料，亦常有偽名申請之情形。是不能以上開庚○之證詞，認定販賣安非他命
    之人為乙○○。（二）證人即警員劉義斌證稱：「當時偵訊時庚○提供毒品來源
    說向被告乙○○買毒品，他說乙○○或是建忠我忘了，但是庚○帶我們去被告乙○○住家抄門牌號碼，再去調出乙○○前科資料，並調出口卡，當時只憑證人庚○陳述不一定能成立，我們也要其他資料才能搜索。證人庚○當時也說安非他命
    是走私過來的，我們也大範圍的審查。但其他買賣毒品行為不明確。經庚○提供
    我們查南部部分（有）查獲毒品，被告乙○○部分只有庚○筆錄。」（見本院更
    三審卷第九八頁）依劉警員之證詞，於偵查中所搜得之證據，即庚○之證詞與查
    扣之安非他命，尚不得據以申請搜索乙○○之住處，自亦不足以證明乙○○係販
    賣安非他命之人。（三）上開於台北縣樹林鎮○○路查扣之安非他命經送鑑定，
    其中八包合計淨重二０六．０二公克，無毒品反應；其中四包淨重九九．七六公
    克，有麻黃素成份；其中一包淨重０．九八公克，有甲基安非他命及第四級管制
    麻黃素成份；其中八包，淨重一三九、０一公克有甲基安非他命成份，此有法務
    部調查局九十年九月二十日（90）陸（一）字第90054448號檢驗通知書可憑（附
    本院更三審卷第一四九頁，原為二十包，其中一包係原二十包破損，逸漏於大包
    裝者）。其中非甲基安非他命毒品者達二０六．０二公克，出賣之人顯有詐偽之
    情形。既有詐偽，則出賣者，應不會使用真正身份為毒品交易。且出賣甲基安非
    他命毒品者，為逃避查緝，通常使用假名及不實之通信資料，為毒品交易。庚○
    所為乙○○電話之證詞，及乙○○承認使用000000000傳呼一九九四號
    之供述，不能據為乙○○販賣安非他命之證據。是就上開卷內已存之證據資料，
    尚不足以證明乙○○有檢察官所指之販賣毒品之犯行。
四、綜上所述，依卷內所存之證據資料，尚不能證明被告戊○○○、乙○○有販賣甲
    基安非他命之犯行。而本院亦查無證據足以證明戊○○○、乙○○有上開販賣毒
    品犯行，其等犯罪不能證明。原審未予查明，對戊○○○、乙○○論處罪刑，尚
    有未洽。被告二人上訴意旨否認犯罪，指摘原審判決不當，非無理由，應由本院
    將原審判決撤銷，並依法為無罪之判決。扣案之甲基安非他命，雖為違禁物，但
    非本件被告所持有，且共同被告丁○○尚通緝中，不予單獨宣告沒收。
五、據上論斷，應依刑事訴訟法第三百六十九條第一項前段、第三百六十四條、第三
    百零一條第一項，判決如主文。
本案經檢察官甲○○到庭執行職務
中      華      民      國      九十       年    十一     月   二十一   日
                                台灣高等法院台中分院刑事第九庭
                                      審判長法  官  陳  筱  珮
                                            法  官  康  應  龍
                                            法  官  趙  春  碧
右正本證明與原本無異。
檢察官得上訴。
如不服本判決應於收受送達後十日內向本院提出上訴書狀，其未敘述上訴之理由者並
得於提起上訴後十日內向本院補提理由書（均須按他造當事人之人數附繕本）。
                                            書記官  陳  文  琴
中      華      民      國      九十       年    十一     月   二十三   日
                                                                        Ｒ


司法院資訊處製作；財團法人民間司法改革基金會備份。
